臺灣士林地方法院民事判決
  109年度訴字第1829號
原      告  蔡欣盈  
訴訟代理人  鍾信一律師
被      告  蔡惠麗  
訴訟代理人  蔡孝謙律師 
上列當事人間請求損害賠償事件，原告提起刑事附帶民事訴訟，
經本院刑事庭以108年度附民字第331號裁定移送前來，本院於民
國111年6月22日言詞辯論終結，判決如下：
    主      文
被告應給付原告新臺幣壹拾玖萬玖佰零玖元，及自民國一０八年
八月三日起至清償日止，按年息百分之五計算之利息。
原告其餘之訴駁回。
訴訟費用由被告負擔十分之一，餘由原告負擔。
本判決第一項得假執行；但被告如以新臺幣壹拾玖萬玖佰零玖元
為原告預供擔保，得免為假執行。
原告其餘假執行之聲請駁回。
    事實及理由
壹、程序事項：
    按訴狀送達後，原告不得將原訴變更或追加他訴，但擴張或
    減縮應受判決事項之聲明者，不在此限，民事訴訟法第255
    條第1項第3款定有明文。查本件原告起訴時之聲明第1項原
    請求被告給付新臺幣（下同）150萬元，及自刑事附帶民事
    起訴狀繕本送達翌日起至清償日止，按年息百分之5計算之
    利息（見附民卷第5頁），嗣變更上開請求本金為178萬8,06
    0元（見本院卷三第222頁），乃擴張應受判決事項之聲明，
    與前開規定並無不合，自應准許。
貳、實體事項：
一、原告主張：兩造均為址設新北市○里區○○街00○00號「左岸新
    天母」社區（下稱系爭社區）之住戶，兩造於民國107年10
    月9日15時9分許，在系爭社區之地下停車場內，因互認對方
    有刮車一事而發生口角爭執，被告接續徒手拉扯伊之雙手（
    下稱系爭傷害事故），致伊受有右側肩部旋轉環帶撕裂或破
    裂之傷害（下稱系爭傷害），爰依民法第184條第1項前段、
    第195條第1項規定，請求被告賠償醫療費用19萬4,268元（
    如附表一編號1至28、30至35、37至43、45至48、50至60、6
    4至68、70至80、82至187所示）、停車交通費用2,645元（
    如附表二各編號所示）、營養品費用6,147元（如附表三編
    號1至3、5至10、12至36所示）、看護費用8萬5,000元及精
    神慰撫金150萬元等語。並聲明：㈠、被告應給付原告178萬8
    ,060元，及自刑事附帶民事起訴狀繕本送達翌日起至清償日
    止，按年息百分之5計算之利息；㈡、願供擔保請准宣告假執
    行。
二、被告則以：伊係因原告掐住伊脖子，始基於防衛之意思，抓
    住原告雙手，避免其對伊脖子施加壓力，屬正當防衛。系爭
    傷害並非伊之行為所造成，原告所支出之諸多費用與系爭傷
    害無關，且原告就系爭傷害之發生與有過失。另伊因原告之
    行為受有頸部多處擦傷等傷害，伊得依民法第184條第1項前
    段、第195條第1項規定，請求原告賠償非財產上損害150萬
    元，並與上開金額互為抵銷等語，資為抗辯。並聲明：㈠、
    原告之訴及假執行之聲請均駁回；㈡、如受不利判決，願供
    擔保請准宣告免為假執行。　
三、本院得心證之理由：
㈠、按因故意或過失，不法侵害他人之權利者，負損害賠償責任
    ，民法第184條第1項前段定有明文。經查：
  ⒈原告主張被告於前開時、地，接續徒手拉扯原告之雙手，為
    被告所不爭執（見本院卷三第222頁），並與本院刑事庭勘
    驗事發現場監視器畫面之結果：於15時9分49秒處時可見蔡
    欣盈與蔡惠麗之雙手交纏在一起；15時9分50秒至15時9分54
    秒處可見蔡欣盈與蔡惠麗之雙手均與對方交纏在一起並互相
    拉扯；於15時10分14秒至15時10分19秒處可見蔡欣盈與蔡惠
    麗之雙手持續於左上角交纏在一起並互相拉扯；於15時10分
    24秒處蔡欣盈又自水泥牆後出現繼續與蔡惠麗拉扯等情【見
    本院108年度易字第489號卷(下稱刑案一審卷）二第169至17
    1、172-1、172-13至172-22頁】相合，此部分事實堪予認定
    。
　⒉原告主張因被告上開行為，致其受有系爭傷害，業據提出台
    加診所107年10月9日診斷證明書、振興醫療財團法人振興醫
    院（下稱振興醫院）同年月16日、同年11月27日診斷證明書
    、陳森豊診所108年1月21日診斷證明書、淡水馬偕紀念醫院
    （下稱淡水馬偕醫院）同年1月15日、同年3月19日、同年4
    月23日、同年7月11日診斷證明書為憑【見臺灣士林地方檢
    察署108年度偵字第2050號卷（下稱偵卷）第88至92、124、
    130、108年度審易字第1272號卷第53頁】，並有陳森豊診所
    、淡水馬偕醫院、振興醫院、蔡嘉哲骨科診所之就診病歷（
    見本院卷二第211至213、269至367、375至391、397至406頁
    ）可稽，觀諸台加診所於系爭傷害事故當日出具之診斷證明
    書記載病名為「左前臂抓傷、右手無法抬舉、痛麻」（見偵
    卷第88頁）、振興醫院於同年月16日出具之診斷證明書記載
    病名為「右側肩膀及右上臂扭挫傷」（見偵卷第92頁）、同
    年11月27日出具之診斷證明書記載病名為「右側肩膀及右上
    臂扭挫傷」，醫師囑言記載「…0000-00-00超音波檢查約有4
    .5厘米大小之出血與肌腱撕裂」（見偵卷第91頁）、淡水馬
    偕醫院於108年1月15日出具之診斷證明書記載病名為「右側
    肩部旋轉破裂」，醫生醫囑記載「病患因上述原因，於107
    年10月9日至外院診所求治，於107年11月24日至本院急診求
    治，於108年1月5日至門診追蹤後，108年1月6日住院，108
    年1月7日行關節鏡修補，108年1月9日出院，108年1月15日
    返骨科門診追蹤治療及拆線」（見偵卷第90頁），可知原告
    自系爭傷害事故發生後即有右手肩膀、手臂部位之傷害，且
    系爭傷害部位與被告前開接續拉扯原告雙手之行為大致相合
    ，足見該傷勢確係被告上揭行為所致，是原告前開主張，應
    屬可採。至被告辯稱原告右肩有舊傷，系爭傷害並非其所造
    成云云，並提出原告102、103年振興醫院門診紀錄為證（見
    本院卷三第227至233頁），然該就診紀錄距離系爭傷害事故
    已4、5年之久，且淡水馬偕醫院業於110年6月7日以馬院醫
    骨字第1100003421號函覆略以：無法判定系爭傷害是否為一
    次性傷害或是長期累積所造成的受損等語（見本院卷二第46
    3頁），被告復未舉證前開就診紀錄與系爭傷害間之關聯性
    ，被告執此抗辯系爭傷害並非其所造成，尚難憑採。又原告
    於事發當日至診所就診固僅發現受有左前臂抓傷、右手無法
    抬舉、痛麻等傷害，惟嗣經醫院以精密儀器檢查後，始查知
    病症為「右側肩部旋轉環帶撕裂或破裂」，核與常情無違，
    則被告辯稱系爭傷害乃系爭傷害事故後之硬力所造成云云，
    亦非可取。
　⒊至被告抗辯上開行為屬正當防衛云云。按對於現時不法之侵
    害，為防衛自己或他人之權利所為之行為，不負損害賠償之
    責，民法第149條本文固有明文。惟按正當防衛，係對於現
    時不法之侵害，為防衛自己或他人之權利所為之行為而言。
    如係因而發生互毆之行為，即無從分別何方先為不法侵害，
    均不得主張防衛權（最高法院73年度台上字第4045號民事判
    決、92年度台上字第3791號刑事判決意旨參照）。經查，系
    爭傷害事故發生時，兩造之雙手持續交纏在一起、互相拉扯
    等情，業經本院刑事庭勘驗明確如前，並有截圖畫面可考（
    見刑案一審卷二第185至207頁），足見兩造斯時互為不法侵
    害行為，被告非僅為排除原告侵害之防衛動作，尚有相互拉
    扯之積極傷害行為，難認其主觀上僅係基於防衛意思，針對
    現時不法侵害而為防衛行為，是被告所為，與正當防衛之要
    件未合，其前開所辯，洵非可採。
　⒋再者，被告因前開事實，經本院於109年7月22日以108年度易
    字第489號判決處拘役40日，被告上訴後，經臺灣高等法院
    於110年8月5日以109年度上易字第1858號判決駁回上訴確定
    在案等情，業經本院調取該案卷宗查核無訛，是被告因前述
    傷害行為，不法侵害原告之身體權，原告依民法第184條第1
    項前段規定，請求被告負損害賠償責任，自屬有據。
㈡、按不法侵害他人之身體或健康者，對於被害人因此喪失或減
    少勞動能力或增加生活上之需要時，應負損害賠償責任；不
    法侵害他人之身體者，被害人雖非財產上之損害，亦得請求
    賠償相當之金額，民法第193條第1項、第195條第1項前段分
    別定有明文。本件被告對於系爭傷害事故致原告所受之損害
    應負賠償責任，依前開規定，原告得就其因系爭傷害事故所
    受相關財產及非財產上損害請求賠償，茲就原告請求賠償之
    項目及金額，是否准許暨准許之數額，分述如下：
  ⒈醫療費用部分：
　⑴原告主張因系爭傷害，支出如附表一編號1至3、6至11、13至
    21、23、24、26、28、30、86所示醫療費用，業據其提出與
    所述相符之振興醫院急診醫療費用收據、淡水馬偕醫院醫療
    費用收據（詳見附表一各編號證據索引欄所載卷頁）為憑，
    且有振興醫院110年4月13日振行字第1100001959號函、同年
    10月5日振行字第1100005535號函（見本院卷二第369頁、本
    院卷三第91頁）可稽，復為被告所不爭執（見本院卷三第16
    1、163頁），其此部分請求，自應准許。
　⑵原告主張因系爭傷害，支出如附表一編號25、31至35、37至4
    2、46至48、50至60、64至68、74至79、91至94、96至187所
    示醫療費用，業據其提出陳森豊診所收據、台北馬偕紀念醫
    院（下稱台北馬偕醫院）、淡水馬偕醫院醫療費用收據、蔡
    嘉哲骨科診所收據（詳見附表一各編號證據索引欄所載卷頁
    ）為證，然為被告所爭執。經查：
　①本院函詢上開醫療費用與系爭傷害之關聯性，分別經陳森豊
    診所於110年9月30日函覆略以：原告於108年1月4日因系爭
    傷害及右股骨挫傷來院求診等語（見本院卷三第89頁）；淡
    水馬偕醫院於110年9月24日以馬院醫骨字第1100005844號函
    覆略以：108年6月30日至同年7月4日、同年月11日、同年8
    月1日、同年9月3日、同年10月22日、109年8月25日是為「
    右膝內側半月板破裂及軟骨破裂」就診費用，其餘單據為「
    右側肩部旋轉環帶破裂」所支出等語（見本院卷三第79頁）
    、於111年5月3日以馬院醫骨字第1110002519號函覆略以：
    原告於107年11月24日本院急診，並於108年1月5日至門診追
    蹤後，同年月6日住院，同年月7日行右肩關節鏡修補手術，
    同年月9日出院。同年月15日、29日、同年2月2日、12日、1
    4日、同年3月19日（骨科及復健科）、同年4月23日（骨科
    及復健科）至同年5月21日骨科門診，期間因「右側肩部旋
    轉環帶破裂」就醫；同年6月25日返骨科門診追蹤治療。於
    同年6月30日住院，同年7月1日行右膝關節鏡及修補手術，
    同年月4日出院。同年7月11日返骨科門診追蹤治療至同年8
    月25日，期間因「右側肩部旋轉環帶破裂」及「右膝內側半
    月板破裂及軟骨破裂」就醫等語（見本院三卷第177頁）；
    蔡嘉哲骨科診所於110年4月12日函覆略以：上開醫療費用確
    為原告因系爭傷害之收費等語（見本院卷二第393頁），並
    有陳森豊診所診療紀錄單、淡水馬偕醫院門診紀錄單、蔡嘉
    哲骨科診所門診病歷足考（見本院卷二第211至213、269至3
    67、395至406頁），堪認原告確實於附表一編號25、31至35
    、40、41、50、53、58、64、74、91、96至187所示時間，
    因系爭傷害至如附表一編號25、31至35、40、41、50、53、
    58、64、74、91、96至187所示醫療院所就醫。
　②又附表一編號37至39、42、46至48、51、52、54至57、59、6
    0、65至68、75至79、92至94所示復健就診，固無相關病歷
    資料可供審酌，惟參諸全民健康保險醫療辦法第8條第2項、
    第3項第3款規定，西醫復健治療自首次治療日起三十日內，
    進行6次以內治療，屬於同一療程，應僅登錄可累計就醫序
    號之就醫類別一次，此核與目前現行西醫復健科之就診常規
    ，即病患至西醫復健科就診後30日內，無須再由醫師診斷，
    即可至該醫療院所進行6次復健治療，並無不合。由此可見
    ，附表一編號37至39所示復健就診，與附表一編號35所示復
    健科就診應屬同一療程；附表一編號42、46至48、51所示復
    健就診，與附表一編號40所示復健科就診應屬同一療程；附
    表一編號54至57、59、60所示復健就診，與附表一編號53所
    示復健科就診應屬同一療程；附表一編號65至68所示復健就
    診，與附表一編號64所示復健科就診應屬同一療程；附表一
    編號75至79所示復健就診，與附表一編號74所示復健科就診
    應屬同一療程；附表一編號92至94所示復健就診，與附表一
    編號91所示復健科就診應屬同一療程。從而，足認原告亦係
    因系爭傷害，進行附表一編號37至39、42、46至48、51、52
    、54至57、59、60、65至68、75至79、92至94所示復健就診
    無訛。
　③而被告抗辯附表一編號25、31至35、40、41、50、53、58、6
    4、74、91、101、123、134、140、156、171、178、182所
    示就診紀錄，原告除系爭傷害外，尚有因其他傷勢就診，難
    認有必要性，且無法證明該等醫療費用皆屬系爭傷害所需支
    出等語。觀諸附表一編號31至34、41、74、91所示就診門診
    紀錄單（見本院卷二第287、289、291、295、347頁），原
    告於上開日期，除系爭傷害外，確實尚因左肩、右膝等病症
    就診。再參酌附表一編號26、35、40、53、58、64、70、91
    所示就診之醫療費用收據（見本院卷二第50、59、64、77、
    82、89、95、116頁），可知原告至淡水馬偕醫院、臺北馬
    偕醫院就診，原則上僅經該院收取「掛號費」、「代收基本
    部分負擔」之自付金額，而原告於如附表一編號31至34、41
    、74、91所示就診日期，除系爭傷害外，既尚併同其他傷勢
    就醫，即應由原告舉證證明上開日期之醫療費用超過「掛號
    費」、「代收基本部分負擔」部分，係因系爭傷害所為支出
    ，惟原告迄今未能舉證以實其說；且附表一編號41所示醫療
    費用，其中170元為證明書費用（見本院卷二第65頁），然
    原告並未證明確有提出證明書作為本件請求之依據，難認該
    部分費用為證明本件請求之必要費用，則原告就附表一編號
    31至34、41、74、91所示就診部分，得請求之金額即為上開
    就診支出之「掛號費」、「代收基本部分負擔」，金額詳如
    附表一「本院判准之金額」欄所示，逾「掛號費」、「代收
    基本部分負擔」部分，即屬無據。
  ④至被告前揭其餘所辯附表一編號25、35、40、50、53、58、6
    4、101、123、134、140、156、171、178、182所示就診部
    分，縱原告尚有因其他傷勢同時就診，惟原告既因系爭傷害
    及其他傷勢需同時就診，堪認各該次就診與系爭傷害即有關
    聯性及必要性，實難僅因原告上開就診時，尚因其他傷勢併
    同就診，遽認該次就診欠缺必要性。且被告無法舉證證明原
    告主要係因其他傷勢就診，就系爭傷害部分僅屬「順便」性
    質，則被告執此抗辯原告上開就診並無必要性云云，洵非可
    採。又衡以原告就附表一編號25、35、40、50、53、58、64
    、101、134、140、156、178、182所示就診醫療費用，均僅
    支出「掛號費」、「代收基本部分負擔」、「診察費」、「
    部分負擔」；再參酌蔡嘉哲骨科診所於110年4月12日回函記
    載：因患者就醫合併其他疾病，掛號費及健保部分負擔及部
    分自費項目無法明確區分等語（見本院卷二第393頁），及
    臺北榮民總醫院（下稱榮總醫院）於110年3月22日北總企字
    第1109902734號回函記載：原告傷勢無法區分費用，因原告
    使用健保身分看診，檢查費皆由健保給付，再多傷勢亦然等
    語（見本院卷二第229頁），可知附表一編號25、35、40、5
    0、53、58、64、101、123、134、140、156、171、178、18
    2所示醫療費用皆為就診之基本費用，無法因複數傷勢就診
    再行區分，足徵該等醫療費用均屬原告因系爭傷害就診之必
    要支出，是原告就此部分請求，皆屬有據。被告抗辯上開醫
    療費用並非系爭傷害所需支出云云，亦難憑採。
　⑶原告主張因系爭傷害，支出如附表一編號27所示醫療費用，
    固據提出淡水馬偕醫院醫療費用收據為證，然參諸淡水馬偕
    醫院110年3月29日馬院醫骨字第1100001415號函記載略以：
    原告於108年1月6日因右側肩部旋轉破裂住院，同年月7日行
    關節鏡修補，同年月9日出院（見本院卷二第267頁），及該
    院於110年12月22日馬院醫骨字第1100007648號函記載略以
    ：原告上開期間住院病房為差額病房（雙人房）。病人住院
    登記床位等級為雙人房，住院當日入住雙人房。上開收據「
    病房費」自付金額4,950元，係以健保身分入住雙人房每日
    自付差額1,650元，共住三日，合計4,950元。原告使用自費
    醫材共計14萬4,047元為健保未給付品項等語（見本院卷三
    第127頁），足見原告係因入住雙人病房，始須支付差額病
    房費4,950元，及使用自費醫材，始須支出自費醫材費用14
    萬4,047元。而原告所受系爭傷害核屬右側肩部旋轉環帶撕
    裂或破裂之傷害，一般健保給付之病房配置及醫療材料應已
    足供其醫療上之需求，此外，原告復未舉證有何入住雙人病
    房及使用健保未給付之醫療材料之必要，自難認上開病房費
    4,950元及自費醫材費14萬4,047元係增加生活上需要之必要
    醫療費用。是原告就附表一編號27所示就診，得請求之必要
    醫療費用應為4,151元，逾此部分之請求，尚難准許。
　⑷原告主張因系爭傷害，支出如附表一編號4、5、43、45、52
    、70至73、80、82至84、87、90、95所示醫療費用云云，雖
    據提出榮總醫院醫療費用明細收據、陳森豊診所收據、淡水
    馬偕醫院醫療費用收據為證，然為被告所爭執。惟查：
　①本院函詢榮總醫院附表一編號4、5所示醫療費用與系爭傷害
    之關聯性，經該院於111年4月28日以北總企字第1110300858
    號函覆略以：無法確認上開2筆費用是否為原告因系爭傷害
    至該院就醫所支出之費用等語（見本院卷三第185頁），難
    認該2次就診支出之醫療費用與系爭傷害間有何關聯性。
  ②本院函詢陳森豊診所附表一編號43、45所載「醫藥費」、「F
    lex Now」為何，與系爭傷害之關聯性，該診所雖於110年3
    月16日函覆略以：附表一編號43、45單據為原告因系爭傷害
    就醫支出。附表一編號43收據ACP為高分子量玻尿酸，用於
    術後組織修復傷口癒合關節內注射液潤滑關節磨損用於治療
    改善關節疼痛。附表一編號45收據Flex Now萃取自非洲乳油
    木果緩解退化性關節炎有效降低關節內的發炎反應減少軟骨
    及骨質流失，服用數周後疼痛改善並增加活動力有效緩解運
    動後肌肉疼痛，動物實驗對肝腎功能安全無疑等語（見本院
    卷二第209頁），然復於同年9月30日函覆略以：原告於108
    年1月4日因系爭傷害、右股骨挫傷、於同年月21日、同年3
    月30日、同年4月24日、同年5月18日、同年7月26日因右膝
    部挫傷併半月狀軟骨撕裂傷來院求診，附表一編號43、45藥
    品用於膝挫傷退化性關節炎，但對於系爭傷害皆有助益等語
    （見本院卷三第89頁），可知原告曾因系爭傷害及右膝部挫
    傷併半月狀軟骨撕裂傷至陳森豊診所就診，且附表一編號43
    、45藥品主要係用於原告之膝部傷害，自難僅因該等藥品對
    系爭傷害亦有助益，即認該2筆醫療費用之支出，與系爭傷
    害間具有相當因果關係，且有必要性。
　③附表一編號52所示之復健就診日期為108年5月30日，距原告
    前次因系爭傷害至復健科就診日期即同年4月23日（即附表
    一編號41），已逾30日，則該次復健就診與附表一編號41復
    健科就診應非屬於同一療程，此外，原告並未舉證證明該次
    復健就診與系爭傷害有關，自無從認定原告乃因系爭傷害而
    進行該次復健就診。
　④參諸淡水馬偕醫院110年9月24日馬院醫骨字第1100005844號
    函記載略以：108年6月30日至同年7月4日、同年月11日、同
    年8月1日、同年9月3日、同年10月22日及109年8月25日是為
    「右膝內側半月板破裂及軟骨破裂」就診費用等語（見本院
    卷三第79頁），足見附表一編號70、80所示就診，與系爭傷
    害無關。而附表一編號71至73所示復健，及編號82至84、87
    、90所示復健就診，應分別係與附表一編號70、80所示復健
    科就診屬於同一療程，且原告復未舉證證明附表一編號71至
    73、82至84、87、90之復健療程與系爭傷害之關聯性，難認
    此部分醫療費用與系爭傷害有何關聯性。
　⑤本院函詢淡水馬偕醫院附表一編號95所示醫療費用與系爭傷
    害之關聯性，經該院於111年5月3日以馬院醫骨字第1110002
    519號函回覆略以：依原告主述，原告於該次疼痛科門診就
    醫之前一年受傷。一開始左枕骨部分輕微疼痛。之後當其他
    受傷部位接受處理後，左枕骨部分變成較為顯著。疼痛科門
    診病歷系紀錄病人描述，無法判斷該次就診之主述左枕骨部
    分疼痛是否與右肩傷勢有關等語（見本院卷三第177頁），
    無從認定該次就診與系爭傷害有關。
  ⑥從而，原告請求如附表一編號4、5、43、45、52、70至73、8
    0、82至84、87、90、95所示醫療費用，均屬無據。
　⑸原告主張因系爭傷害，支出如附表一編號12、22、85、88、8
    9所示醫療費用，固據提出振興醫院門急診醫療費用收據、
    淡水馬偕醫院醫療費用收據為憑，然為被告所否認。經查，
    本院函詢該等費用與系爭傷害之關聯性，經振興醫院於110
    年4月13日以振行字第1100001959號函覆略以：影像醫學部
    之收據皆為申請醫學影像光碟之費用，附表一編號88所示醫
    療費用為開立107年10月23日就醫證明之收據等語（見本院
    卷二第369頁），及淡水馬偕醫院於111年5月3日以馬院醫骨
    字第1110002519號函覆略以：附表一編號89所示醫療費用是
    原告申請病歷資料費用收據，並不是家醫科就醫醫療收據等
    語（見本院卷三第177頁）；又原告並未證明確有提出上開
    影像光碟、診斷證明書、病歷資料作為本件請求之依據，難
    認上開費用為證明本件請求之必要費用，則原告該部分請求
    ，應非有理。
　⑹從而，原告得請求之醫療費用在2萬4,464元（詳如附表一各
    編號「本院判准之金額」欄所示）之範圍內，為有理由，逾
    此範圍之請求，即非有據。　
  ⒉交通費用部分：
　　原告主張因系爭傷害就診，支出如附表二所示停車交通費用
    共計2,645元，雖據原告提出與所述相符之發票（詳見附表
    二證據索引欄所載卷頁）為證，並經本院當庭勘驗附表二編
    號9至14所示發票確認無訛（見本院卷二第226至227頁）。
    經查，原告因系爭傷害，於如附表二編號1至3、7至11、15
    、19、20、23至34所示日期，至各該醫療院所就診（詳如附
    表二各該編號「備註」欄所載）等情，業經本院認定如前，
    則原告據此請求上開就診之停車交通費用共計1,445元，即
    非無據。至原告於如附表二編號4至6、12至14、16至18、21
    、22所示日期之就診，與系爭傷害並無關聯性乙節，亦經認
    定如前，且原告於附表二編號35所示日期，乃因「右膝內側
    半月板破裂及軟骨破裂」至淡水馬偕醫院就診，有淡水馬偕
    醫院110年9月24日馬院醫骨字第1100005844號函可考（見本
    院卷三第79頁），堪認此部分就診支出之停車交通費用，均
    與系爭傷害無涉，則原告據以請求停車交通費用，自屬無據
    。
　⒊營養品費用部分：
　　原告主張因系爭傷害，支出如附表三所示營養品費用6,147
    元，雖據其提出發票（詳見附表三證據索引欄所載卷頁）為
    憑，然為被告所爭執。經查，附表三編號1至3、5至8、10、
    12、14、17、18、20、22至24、26至31、32、34所示消費商
    品乃亞培安素營養品，附表三編號33、35、36所示消費商品
    乃好菌多乳酸菌等情，有大愛嘉安藥局回函（見本院卷二第
    485頁、卷三第9至14頁）可稽，惟淡水馬偕醫院無法回覆原
    告就系爭傷害是否有服用亞培安素之必要性，有該院110年9
    月24日馬院醫骨字第1100005844號函足參（見本院卷三第79
    頁）。又原告未能舉證證明支出附表三編號13所示鮮魚片粥
    費用、編號15所示低週波治療器費用、及編號25所示營養品
    費用，與系爭傷害之關聯性與必要性為何。再觀諸原告就附
    表三編號9、16、19、21所提出之發票，其上未載有消費明
    細，且杏一醫療用品股份有限公司淡馬販售部於110年10月2
    0日亦函覆無法辨識附表三編號16、19、21所示發票之明細
    （見本院卷三第95頁），難認此部分請求與系爭傷害有何關
    聯性。從而，原告請求被告給付如附表三所示營養品費用共
    計6,147元，均非有理。
  ⒋看護費用部分：
  ⑴按親屬代為照顧被害人之起居，固係基於親情，但親屬看護
    所付出之勞力並非不能評價為金錢，雖因二者身分關係而免
    除被害人之支付義務，惟此種基於身分關係之恩惠，自不能
    加惠於加害人。故由親屬看護時雖無現實看護費之支付，仍
    應認被害人受有相當於看護費之損害，得向被告請求賠償，
    始符公平原則（最高法院94年度台上字第1543號判決要旨參
    照）。準此，親屬間對於行動不便者之照顧或幫忙，縱因出
    於親情而未支付該費用，然其所付出之勞力，顯非不能以金
    錢為評價，此種基於身份關係之恩惠，自不能加惠於加害人
    ，亦應比照一般看護情形，認被害人受有相當看護費用之損
    害，命加害人賠償，始符民法第193條第1項所定「增加生活
    上需要」之意旨。
　⑵原告主張因受有系爭傷害，於108年1月6日至同年月9日住院
    手術，住院期間需全日看護，出院後需全日看護1個月乙節
    ，有淡水馬偕醫院110年3月29日馬院醫骨字第1100001415號
    函、111年5月3日馬院醫骨字第1110002519號函可稽（見本
    院卷二第267頁、卷三第177頁）；又新北市全日「醫院」、
    「居家」看護之合理行情費用範圍分別為2,500元至2,800元
    、2,600元至2,800元，有新北市病患家事服務職業工會110
    年12月9日回函足參（見本院卷三第125頁），則原告主張其
    係由家人看護，每日以2,500元計算看護費用，尚屬合理，
    是原告請求被告賠償上開期間之看護費用8萬5,000元（計算
    式：34日×2,500元/日＝8萬5,000元），即非無據。
  ⒌精神慰撫金部分：
　　按精神慰撫金之賠償須以人格權遭遇侵害，使精神上受有痛
    苦為必要，其核給之標準固與財產上損害之計算不同，然非
    不可斟酌雙方身分資力與加害程度，及其他各種情形核定相
    當之數額（最高法院51年台上字第223號裁判要旨參照）。
    本院審酌原告因被告前述行為受有系爭傷害，除經手術治療
    外，並歷經多次回診、復健，可認其精神受有相當之痛苦，
    兼衡原告為高職畢業，現為家庭主婦；被告為大學畢業，現
    已退休（見本院卷一第58、59頁），及兩造之財產狀況（見
    本院限制閱覽卷所附兩造稅務電子閘門財產所得調件明細表
    ），暨系爭傷害事故之發生經過、被告之行為態樣、原告所
    受之傷勢等一切情狀，認原告得請求之非財產上損害賠償於
    8萬元之範圍內，尚屬適當，逾此範圍之請求，則不予准許
    。
  ⒍綜上，原告就其主張因被告之傷害行為，所致財產及非財產
    上損害，得請求被告賠償之金額共計為19萬909元（計算式
    ：2萬4,464元＋1,445元＋8萬5,000元＋8萬元＝19萬909元）。
㈢、至被告抗辯原告就系爭傷害之發生與有過失云云，惟按雙方
    互毆乃雙方互為侵權行為，與雙方行為為損害之共同原因者
    有別，無民法第217條過失相抵原則之適用(最高法院68年台
    上字第967號判決先例參照)。查系爭傷害事故發生時，兩造
    互有雙手持續拉扯之行為，已認定如前，堪認本件乃兩造互
    毆，而各為故意之侵權行為，依上開說明，並無過失相抵原
    則之適用，被告前開所辯，洵非可採。
㈣、被告復抗辯亦對原告有侵權行為損害賠償請求權，而主張得
    與原告本件請求互為抵銷云云。然按因故意侵權行為而負擔
    之債，其債務人不得主張抵銷，民法第339條定有明文。查
    被告因故意傷害行為對原告負有侵權行為責任，縱被告對原
    告有損害賠償請求權，依前揭規定，被告亦無從主張抵銷，
    是被告此部分抗辯，顯不足採。
㈤、末按給付無確定期限者，債務人於債權人得請求給付時，經
    其催告而未為給付，自受催告時起，負遲延責任，其經債權
    人起訴而送達訴狀，與催告有同一之效力；遲延之債務，以
    支付金錢為標的者，債權人得請求依法定利率計算之遲延利
    息；應付利息之債務，其利率未經約定，亦無法律可據者，
    週年利率為百分之五，民法第229條第2項、第233條第1項前
    段、第203條分別定有明文。經查，被告係於108年8月2日收
    受本件刑事附帶民事起訴狀繕本，有本院送達回證可考（見
    附民卷第11頁），被告經此請求後，迄未給付，應負遲延責
    任，是原告就其得請求被告賠償19萬909元之未定期限債務
    ，併請求自108年8月3日起至清償日止，按年息百分之5計算
    之利息，亦屬有據。
四、綜上所述，原告依民法第184條第1項前段、第195條第1項規
    定，請求被告給付19萬909元，及自108年8月3日起至清償日
    止，按年息百分之5計算之利息，為有理由，應予准許，逾
    此範圍之請求，則無理由，應予駁回。
五、本判決原告勝訴部分所命給付之金額未逾50萬元，爰依民事
    訴訟法第389條第1項第5款規定，依職權宣告得為假執行，
    另被告陳明願供擔保請准宣告免為假執行，於法並無不合，
    爰酌定相當金額併宣告之。至原告敗訴部分，其假執行之聲
    請即失所依附，應併予駁回。
六、至被告聲請向榮總醫院調取原告107年1月1日至同年10月9日
    因右肩就診之相關病歷，以證明系爭傷害並非被告造成云云
    ，惟此部分待證事實業經本院認定如前，而無調查之必要。
    此外，本件事證已臻明確，兩造其餘攻擊或防禦方法及證據
    ，經本院審酌後，核與本件之結論，不生影響，爰不逐一論
    述，附此敘明。
七、訴訟費用負擔之依據：民事訴訟法第79條。
中　　華　　民　　國　　111 　年　　 7　　月　　27　　日
                  民事第一庭  法  官  黃筠雅　　
以上正本係照原本作成。
如對本判決上訴，應於判決送達後20日內向本院提出上訴狀，若
委任律師提起上訴者，應一併繳納上訴審裁判費，否則本院得不
命補正逕行駁回上訴。
中　　華　　民　　國　　111 　年　　8 　　月　　1 　　日
　　　　                      書記官  陳芝箖